臺灣高雄地方法院刑事判決　　　　　　　　　　　　九十三年度訴字第七二七號
　　公　訴　人　臺灣高雄地方法院檢察署檢察官
　　被　　　告　乙○○
右列被告因違反毒品危害防制條例案件，經檢察官提起公訴（九十三年度毒偵字第九
四四號），本院適用簡式審判程序判決如左：
    主  文
乙○○施用第一級毒品，累犯，處有期徒刑柒月。
    事  實
一、乙○○前於民國（下同）八十四年間因肅清煙毒條例、麻醉藥品管理條例等案件
    ，經法院判處應執行有期徒刑四年六月確定，嗣於九十二年一月三十一日執行完
    畢。於前案執行假釋期間內之八十九年間，因施用毒品案件，經檢察官聲請本院
    以八十九年度毒聲字第七三六號裁定送觀察、勒戒後，認無繼續施用毒品傾向而
    於八十九年七月十二日執行完畢釋放。詎仍未戒除毒癮，另基於施用第一級毒品
    海洛因之犯意，在五年內之九十二年十二月二十五日十七時、十八時許，在高雄
    縣旗山鎮鼓山國小內廁所，以將海洛因摻水加在針筒內注射體內之方式施用第一
    級毒品海洛因一次，為警於九十二年十二月二十五日二十時四十分許，在高雄縣
    旗山鎮旗山橋頭旁盤查並將乙○○採集尿液送驗後始知上情。
二、案經高雄縣政府警察局旗山分局報請臺灣高雄地方法院檢察署檢察官偵查起訴。
    理  由
一、(一)右揭犯罪事實，業經被告乙○○於本院審理時認罪，核與被告九十二年十二月
    二十五日五十五分許警訊時所排放之尿液，經送驗結果確呈現嗎啡（為海洛因代
    謝物）陽性反應，此有高雄縣政府衛生局九十三年一月六日93煙檢字第八號尿液
    檢驗成績書（見93毒偵944號卷第三頁）、高雄醫學大學附設中和紀念醫院九十
    三年四月二十日編號0000-000號檢驗報告在卷（見本院卷）可稽，足見被告供稱
    於前揭時地施用海洛因之自白，應與事實相符而堪採信。(二)至於起訴書記載被告
    犯罪時間、地點為「九十二年十二月二十五日晚上十時五十五分回溯二十四小時
    內之某時，在某不詳處所」之事實，既經被告坦承係於「九十二年十二月二十五
    日十七時、十八時許，在高雄縣旗山鎮鼓山國小內廁所」為本件犯行，且被告所
    稱亦與法務部調查局（八二）陸字第八二０三一四八七號函所認為「按一般人注
    射海洛因後，經體內吸收代謝約三十分鐘內開始排入尿中，而以最初六至十二小
    時排泄量最多，約有百分之七十五之毒品可在注射後二十四小時內陸續由尿中排
    出體外，剩餘量則可能在數日內分別排出體外，其中煙毒反應能否檢出，需視其
    施打量而定，施打多者，於四、五日內仍有可能檢出煙毒反應；施打量少者，可
    能在二十四小時候，即難檢出煙毒反應」等意見相符，被告自白又堪以採信，是
    本院以被告自白之時點為認定事實，併此敘明。(三)又被告前於八十九年間，因施
    用毒品案件，經檢察官聲請本院以八十九年度毒聲字第七三六號裁定送觀察、勒
    戒後，認無繼續施用毒品傾向而於八十九年七月十二日執行完畢釋放之事實，有
    臺灣高等法院被告全國前案紀錄表、臺灣高雄地方法院檢察署刑案資料查註紀錄
    表、臺灣高雄地方法院檢察署檢察官八十九年度毒偵緝字第二四九號、八十九年
    度毒偵字第五二二七號不起訴處分書各一份在卷足參，是本件事證明確，應予依
    法論科。
二、查海洛因為毒品危害防制條例第二條第二項第一款明定之第一級毒品，本件被告
    乙○○前因施用毒品，經觀察、勒戒執行完畢釋放後，五年內再犯本件犯行，核
    其所為係犯毒品危害防制條例第十條第一項之施用第一級毒品罪。其持有第一級
    毒品之行為已為其施用之高度行為所吸收，不另論罪。又被告前於八十四年間因
    肅清煙毒條例、麻醉藥品管理條例等案件，經法院判處應執行有期徒刑四年六月
    確定，嗣於九十二年一月三十一日執行完畢，有臺灣高等法院被告全國前案紀錄
    表可參，其於執行完畢後五年內再犯本件犯行，為累犯，應依刑法第四十七條之
    規定加重其刑。爰審酌被告前經觀察勒戒，竟仍不知戒慎，不思正當戒除惡習，
    惟其行為係自我戕害及其犯後坦承犯行，態度尚稱良好等一切情狀，酌情量處如
    主文所示之刑。
三、(一)至於毒品危害防制條例業於九十二年六月六日修正，於九十三年一月九日開始
    施行，依修正後毒品危害防制條例三十五條之規定於該條例修正施行前繫屬之施
    用毒品案件，於修正施行後之審判中案件，由法院依修正後規定處理之，然如依
    修正前之規定有利於行為人者，適用最有利於行為人之法律。(二)前揭條文所稱「
    施行前繫屬之施用毒品案件」係指施行前已繫屬於「偵查」及「法院」之案件，
    或僅指繫屬於「法院」之案件？爰以下列原因認定前揭條文係包含施行前繫屬於
    「偵查」及「法院」之施用毒品案件：毒品危害防制條例第三十五條第一項所
 謂「本條例修正施行前繫屬之案件」之規定，並未修正，與舊法第三十五條第一
    項所稱「本條例修正施行前繫屬之案件」，在立法用語上完全相同，是就其文義
    所為闡釋也必須一貫。傳統上「繫屬」之定義，一般是指案件現存在審判機關之
    事實狀態，且該用語最早較常見於民事訴訟領域，往後始漸漸浸潤到刑事實務範
    圍。然毒品危害防制條例第三十五條第一項第二款於前次修正時增列「偵查中之
    案件」之適用規定，顯逾前揭「繫屬」之傳統見解範圍。因此，早在毒品危害防
    制條例上次（八十七年）修正自肅清煙毒條例時起，實務已放寬此法條所謂「繫
    屬」概念，意即施用毒品案件經由檢察官偵查時起，稱繫屬偵查，而毒品危害防
    制條例於該條文用語並未修正，基於法律適用體系一貫性，應為相同解釋，亦即
    前揭條文所稱繫屬，並非限定「繫屬法院」，而包括「繫屬偵查」。論者有謂
    ，前次毒品危害防制條例自肅清煙毒條例修正而增列「觀察勒戒」、「強制戒治
    」等舊法所無之保安處分，為使偵查中之施用毒品案件同為適用，故放寬「繫屬
    」概念，而此次修法並未變更原先保安處分，是應回歸「繫屬」之傳統定義等語
    ，然查新修正毒品危害防制條例固未變更「觀察勒戒」、「強制戒治」之保安處
    分，然其細部規範，如期間、中間程序等俱有修正而有不同，亦即毒品危害防制
    條例修正後，偵查中之施用毒品案件亦同有依新法或依舊法所規定之期間、程序
    之問題，上開條文之「繫屬」概念自應為相同解釋而包含「繫屬偵查」。(三)綜合
    以上，本件被告施用毒品案件，於九十三年二月二十日繫屬檢察官偵查，於九十
    三年四月五日繫屬本院，係於九十三年一月九日修正施行後始繫屬之審判中案件
    ，依前揭說明，本院自應適用修正後之毒品危害防制條例規定，是本件被告縱屬
    修正前毒品危害防制條例所稱二犯，初犯亦經觀察勒戒無繼續施用毒品之傾向，
    又係在毒品危害防制條例修正前為本件犯行，然觀諸前揭毒品危害防制條例第三
    十五條之規定，本件自無從適用修正前之程序，應依修正後之規定予以論罪科刑
    ，附此敘明。
據上論斷，應依刑事訴訟法第二百七十三條之一第一項、第二百九十九條第一項前段
，毒品危害防制條例第十條第一項、第二十三條第二項，刑法第十一條前段、第四十
七條，判決如主文。
本案經檢察官甲○○到庭執行職務
中      華      民      國    九十三    年      六      月      十      日
                             臺灣高雄地方法院刑事第九庭
                                      法  官    楊智守
右正本證明與原本無異。
如不服本判決，應於判決送達後十日內，向本院提出上訴狀。
                                      書記官    王美玲
中    華    民    國      九十三      年      六      月      十      日
附錄法條：
毒品危害防制條例第十條
施用第一級毒品者，處六月以上五年以下有期徒刑。
施用第二級毒品者，處三年以下有期徒刑。
